臺灣臺南地方法院民事判決　　　　　　　100年度訴字第153號
原　　　　告　蔡皮
訴訟代理人　　陳威
被　　　　告　田孝綸
兼法定代理人　田晴風
　　　　　　　唐素英
上當事人間請求侵權行為損害賠償事件，經本院於民國100年5月
11日言詞辯論終結，判決如下：
    主    文
被告應連帶給付原告新臺幣壹拾肆萬壹仟伍佰肆拾伍元。
原告其餘之訴駁回。
訴訟費用新臺幣壹萬壹仟貳佰玖拾陸元，由被告連帶負擔百分之
十四即新臺幣壹仟伍佰捌拾壹元，餘由原告負擔。
本判決原告勝訴部分得假執行。但被告以新臺幣壹拾肆萬壹仟伍
佰肆拾伍元為原告預供擔保，得免為假執行。
原告其餘假執行之聲請駁回。
    事實及理由
一、按訴狀送達後，原告不得將原訴變更或追加他訴，但擴張或
    減縮應受判決事項之聲明者，不在此限，民事訴訟法第255
    條第1項第3款定有明文。本件原告起訴時原請求被告應連帶
    給付原告新臺幣（下同）1,101,378元，及自起訴狀繕本送
    達翌日起至清償日止，按週年利率百分之5計算之利息，嗣
    於訴訟進行中減縮聲明為被告應連帶給付原告1,034,978元
    ，揆諸前開法文所示，原告所為聲明之減縮於法並無不合，
    應予准許，先為敘明。
二、本件原告起訴主張：
  (一)原告於民國99年9月15日下午3時25分許，騎乘車牌號碼WHZ-
    735號輕型機車，沿臺南市○○區○○路一段77巷由南往北
    方向行駛，行經安中路一段77巷與安中路一段交岔路口，欲
    左轉安中路一段繼續行駛時，適被告田孝綸騎乘車牌號碼90
    0-CAJ號普通重型機車，沿安中路一段由東往西方向行駛至
    該交岔路口，被告其本應注意行經無號誌之交岔路口時，應
    減速慢行，作隨時停車之準備，亦無不能注意之情事，竟疏
    未注意，貿然行經該無號誌之交岔路口，致原告煞避不及兩
    車發生碰撞而人車倒地，原告受有右側股骨粗隆粉碎性骨折
    、左側小腿撕裂傷等傷害。而被告田晴風、唐素英為被告田
    孝綸之法定代理人，依法應與被告田孝綸負連帶責任。為此
    依據侵權行為損害賠償之法律關係提起本件訴訟，請求被告
    連帶賠償原告下列損害：
    1.醫療費用6,901元。
    2.看護費用135,000元。
      原告因傷重，另雇請王桂蘭專人看護照料三個月，支出13
      5,000元，此看護費用亦屬增加生活上需要之費用，依最
      高法院之判決，原告得請求被告賠償。
    3.醫療必需品費用13,077元。
    4.精神慰撫金880,000元：
      原告因被告田孝綸之不法侵害行為致身體受重傷，除需忍
      受身體所受痛苦外，住院及治療期間無法兼顧家庭，自身
      生命之維持及日常生活皆須他人代勞，原告深感慚愧，身
      心備受煎熬。又原告經醫師診斷後，須持續復健始能復原
      ，精神上更受有痛苦，且被告於本件事故發生後，既不道
      歉亦不慰問，更無賠償之意，令原告心寒，為此請求880,
      000元之精神慰撫金。
    5.合計共1,034,978元。
  (二)聲明：
    1.被告應連帶給付原告1,034,978元。
    2.願供擔保請准宣告假執行。
  (三)對被告抗辯所為之陳述：
    1.原告並未向保險公司申請強制汽車責任保險及任意險之理
      賠金。
    2.原告最高學歷為國小，現無職業，收入為家人奉養，財產
      狀況小康。
    3.看護人員係透過仲介介紹，現已無法找到該看護人員，看
      護費用之金額請法院依職權酌定之。
三、被告方面則請求駁回原告之訴，如受不利判決願供擔保請准
    宣告免為假執行，並以下列情詞置辯：
  (一)被告田孝綸係沿臺南市○○區○○路一段由東往西方向，行
    駛於慢車道，一路上看左方無來車後，即直行並注意右方，
    忽然原告駕駛輕型機車由南往北行駛，被告田孝綸閃避不及
    被撞倒，原告及被告田孝綸均受傷，被告田孝綸就本件事故
    之發生並無過失。至原告於警詢中表示其於事故發生時，行
    車速度為0公里，其有停車讓被告田孝綸先行等語，並非事
    實，倘其真有停車讓被告田孝綸先行，當時車速為0，則本
    件交通事故就不會發生，兩造亦不會受有如此之傷害。
  (二)原告本應注意對面慢車道左右有無障礙或車輛，並應禮讓行
    進中車輛、行人優先通行，竟疏未注意有無車輛行駛經過，
    而撞上被告田孝綸駕駛之車牌號碼900-CAJ之普通重型機車
    ，並致被告田孝綸受傷。是原告駕駛輕型機車支線道車未讓
    幹線道車先行，為肇事主因，原告對本件事故之發生為與有
    過失。
  (三)醫生並未開立專人看護證明，原告應不得請求看護費用135,
    000元，且看護費用收據上並無公司行號或其統一編號，應
    係該看護之個人行為。且原告家中亦應有人可以提供看護，
    原告應無接受24小時看護必要。
  (四)原告所提出之醫療必需品單據，部分並未註明明細。且原告
    尿布使用量太大，亦無使用普拿疼及肌樂之必要。
  (五)原告請求精神慰撫金880,000元，顯然過高。
四、本院之判斷：
  (一)原告主張其於99年9月15日下午3時25分許，騎乘車牌號碼WH
    Z-735號輕型機車，沿臺南市○○區○○路一段77巷由南往
    北方向行駛，行經安中路一段77巷與安中路一段交岔路口，
    欲左轉安中路一段繼續行駛時，適被告田孝綸騎乘車牌號碼
    900-CAJ號普通重型機車，沿安中路一段由東往西方向行駛
    至該交岔路口，二車發生碰撞而人車倒地，原告受有右側股
    骨粗隆粉碎性骨折、左側小腿撕裂傷，以及被告田晴風、唐
    素英為被告田孝綸之法定代理人等情，業據原告提出診斷證
    明書為證，且為被告所不爭執，堪認原告此部分主張為真實
    。
  (二)至原告主張被告應注意行經無號誌之交岔路口時，應減速慢
    行，作隨時停車之準備，亦無不能注意之情事，竟疏未注意
    ，貿然行經該無號誌之交岔路口，致原告煞避不及兩車發生
    碰撞而人車倒地，對本件車禍事故之發生具有過失等情，則
    為被告所否認，並以前詞置辯，經查：
    1.按汽車行駛至無號誌之交岔路口，支線道車應暫停讓幹線
      道車先行。未設標誌、標線或號誌劃分幹、支線道者，少
      線道車應暫停讓多線道先行；行經無號誌之交岔路口應減
      速慢行，作隨時停車之準備；汽車行駛時，駕駛人應注意
      車前狀況及兩車併行之間隔，並隨時採取必要之安全措施
      ，道路交通安全規則第102條第1項第2款、第93條第1項第
      2款、第94條第3項分別定有明文。
    2.被告田孝綸於警詢時陳稱：「我駕駛900-CAJ號重機車（
      未載乘客），我沿安中路一段慢車道東向西直行，我先看
      左方（指安中路一段77巷）有無來車，看見沒有來車後再
      直行注意右方時看見一部沿安中路一段77巷南向北駛來之
      WHZ-735號輕機車，然後我就來不及閃及緊張，之後發生
      何事我就不清楚了。…當時我車速度大約40-50公里/時。
      」等語（見本院卷第40、41頁）；原告於警詢時則陳稱：
      「我駕駛WHZ-735號輕機車（未載乘客），我沿安中路一
      段77巷南向北行駛，作左轉往安中路一段（往西）至事故
      發生地點，被一部沿安中路一段東向西駛來之900-CAJ號
      重機車前車頭撞擊而發生交通事故。…當時我車速0公里/
      時，因我停車讓他車先行。」等語（見本院卷第42頁），
      本院審酌被告田孝綸與原告上開陳述，並與現場照片、道
      路交通事故現場圖及道路交通事故調查報告表(一)、(二)
      相核後（見本院卷第44-61頁），堪認被告田孝綸駕駛車
      牌號碼900-CAJ號普通重型機車沿臺南市○○區○○路一
      段東往西方向行駛，途經安中路一段77巷之無號誌交岔路
      口時，未注意車前狀況，未減速慢行，因而肇致本件車禍
      發生，對本件車禍事故應負過失責任，應可認定；惟原告
      駕駛車牌號碼WHZ-735號輕型機車沿安中路一段77巷南往
      北方向行駛左轉安中路一段，行經無號誌交岔路口，未在
      進入路口前暫停讓被告田孝綸先行通過後再進入路口，亦
      有少線道車未讓多線道車先行之過失，亦可認定。
    3.又本件車禍事故經送請臺灣省臺南區車輛行車事故鑑定委
      員會鑑定及臺灣省車輛行車事故覆議鑑定委員會覆議結果
      ，亦與本院上開認定相同，分別有臺灣省臺南區車輛行車
      事故鑑定委員會鑑定意見書及臺灣省車輛行車事故覆議鑑
      定委員會100年3月28日覆議字第1006201168號函在卷足參
      （見本院卷第62頁、第105頁），是被告辯稱其係沿臺南
      市○○區○○路一段由東往西方向，行駛於慢車道，一路
      上看左方無來車後，即直行並注意右方，忽然原告駕駛輕
      型機車由南往北行駛，被告田孝綸閃避不及被撞倒，原告
      及被告田孝綸均受傷，被告田孝綸就本件事故之發生並無
      過失云云，應非可採。
  (三)次按因故意或過失，不法侵害他人之權利者，負損害賠償責
    任；汽車、機車或其他非依軌道行駛之動力車輛，在使用中
    加損害於他人者，駕駛人應賠償因此所生之損害；不法侵害
    他人之身體或健康者，對於被害人因此喪失或減少勞動能力
    或增加生活上之需要時，應負損害賠償責任；不法侵害他人
    之身體、健康、名譽、自由、信用、隱私、貞操，或不法侵
    害其他人格法益而情節重大者，被害人雖非財產上之損害，
    亦得請求賠償相當之金額；無行為能力人或限制行為能力人
    ，不法侵害他人之權利者，以行為時有識別能力為限，與其
    法定代理人連帶負損害賠償責任，民法第184條第1項前段、
    第191條之2前段、第193條第1項、第195條第1項前段、第18
    7條第1項前段分別定有明文。查原告因被告田孝綸之過失行
    為，受有上述之傷害，且上述傷害與被告田孝綸之過失行為
    間有相當因果關係，而被告田晴風、唐素英為被告田孝綸之
    法定代理人，被告田孝綸、田晴風、唐素英自應就原告所受
    之損害連帶負賠償之責。茲分別就原告請求之項目及數額有
    無理由審酌如下：
    1.醫療費用6,901元部分：原告主張其因本件事故支出醫療
      費用6,901元等情，業據其提出醫療費用單據23紙為證（
      見補字卷第9-20頁），且為被告所不爭執，是原告此部分
      之請求，應予准許。
    2.看護費用135,000元部分：原告主張其因上開傷勢，生活
      起居無法自理，需聘請專人看護照料，每月支出看護費45
      ,000元，共支出三個月之看護費合計135,000元，並提出
      訴外人王桂蘭分別於99年10月22日、99年11月23日、99年
      12月24日開具之看護費用收據3紙為證（見補字卷第21頁
      ），惟為被告所否認，並以原告家人應足以提供看護，無
      聘請24小時看護必要等語置辯。經查，本院就原告於本件
      事故發生後之治療及傷口癒合情形、是否需看護人員協助
      其日常生活起居或聘請看護等事項函詢奇美醫院，奇美醫
      院函覆稱「病患蔡皮99.9.15車禍導致右側股骨轉子下粉
      碎性骨折，…自99年10月6日起至100年1月18日骨科門診
      複診4次。骨折仍未癒合，行動不便，需長期臥床使用輪
      椅及專人照護日常生活（時間長短視病患骨折癒合及功能
      恢復情況而定）」等語，有該院100年5月3日（100）奇醫
      字第2016號函及法院專用病情摘要附卷可查（見本院卷第
      106、107頁）。本院審酌原告於本件事故自99年9月15日
      發生後，迄至100年1月18日止，其骨折仍未癒合，行動不
      便，需長期臥床使用輪椅及專人照護日常生活之情，認原
      告請求三個月之看護費，應屬有據；惟原告提出之看護收
      據，並非醫院或合法立案看護公司所開立之收據，原告是
      否確實有支出如三張收據所示之金錢，尚非無疑，且原告
      未能舉證證明訴外人王桂蘭具備合法專業看護之資格，訴
      外人王桂蘭若非提供專業看護之照護，至多僅能認相當於
      親屬間日常生活之協助，自不應給付專業看護之費用，而
      被告對此亦有所爭執，因此本院認應以行政院勞工委員會
      公告之每月最低基本工資額17,280元計算為當（按：行政
      院勞工委員會固嗣另公告自100年1月1日起每月最低基本
      工資額調整為17,880元，惟自本件事故99年9月15日發生
      計算三個月，仍應適用調整前之17,280元），是原告請求
      之看護費用於51,840元【計算式：17,280（元）×3（月
      ）＝51,840（元）】之範圍內為有理由，應予准許，逾此
      金額之請求為無理由，不應准許。
    3.醫療必需品費用13,077元部分：原告主張其因本件事故購
      買醫療用品，共支出醫療必需品費用13,077元，並提出統
      一發票及收據共24紙為證（見本院卷第22-29頁），被告
      雖辯稱原告之尿布使用量過多，且原告所受傷害為外傷，
      無使用肌樂及普拿疼之必要等語，惟本院審酌原告所受傷
      害為右側股骨粗隆粉碎性骨折、左側小腿撕裂傷，其傷勢
      非輕，對於身體其他部位、器官之機能非無影響，且原告
      有長期臥床之必要，原告自有購買尿布、止痛藥、肌樂等
      醫療必需品之必要，且經衡量上開統一發票及收據24紙之
      開立時間乃自99年10月4日至99年12月19日，包括在上述
      奇美醫院函覆需長期臥床使用輪椅及專人照護日常生活之
      期間內，是本院認原告此部分之請求，尚屬合理，應予准
      許。
    4.精神慰撫金880,000元部分：按慰撫金數額之認定，除依
      被害人所受身體上及精神上痛苦程度及所造成之影響二者
      予以衡量外，尚須斟酌雙方之身分資力與加害之程度等情
      予以核定。經查，原告為國小畢業，現無職業須家人扶養
      ，97年度所得為144,474元、98年度所得84,852元，名下
      有土地、房屋各2筆；被告田孝綸現就讀於大學，97、98
      年度均無所得，名下無其他財產；被告田晴風為高職畢業
      ，現任職於富添工業股份有限公司，97年度所得為451,15
      2元、98年度所得為445,506元，名下有土地4筆、房屋2筆
      、田賦2筆；被告唐素英為高職畢業，現任職於利頂企業
      有限公司，97年度所得為180,495元，98年度所得為177,3
      24元，名下有土第3筆、汽車1輛、投資3筆等情，此有兩
      造警詢筆錄及稅務電子閘門財產所得調件明細表在卷可按
      。本院綜參上情，以及原告因被告田孝綸之過失行為而受
      有上述傷害，需長期臥床使用輪椅及專人照護日常生活等
      情狀，認原告請求精神慰撫金部分以400,000元為適當，
      應予准許，逾此部分之請求，為無理由，應予駁回。
    5.合計原告得請求之損害賠償金額為471,818元【計算式：6
      ,901（元）＋51,840（元）＋13,077（元）＋400,000（
      元）＝471,818（元）】。
  (四)再按損害之發生或擴大，被害人與有過失者，法院得減輕賠
    償金額，或免除之，民法第217條第1項定有明文。經查，原
    告對本件車禍事故亦應負少線道車未讓多線道車先行之過失
    責任，業經認定如上，本院爰審酌兩造之過失程度與情節，
    酌定被告之賠償責任以減輕百分之70為相當。本件按過失比
    例減輕後，原告得請求被告連帶賠償之金額為141,545元【
    計算式：471,818（元）×30%＝141,545（元，元以下四捨
    五入）】。
  (五)綜上所述，原告請求被告連帶給付141,545元，為有理由，
    應予准許，逾此範圍所為之請求，為無理由，應予駁回。
五、另按法院為終局判決時，應依職權為訴訟費用之裁判，民事
    訴訟法第87條第1項定有明文，參酌同法第91條第1項規定法
    院未於訴訟費用之裁判確定其費用額者，第一審受訴法院於
    該裁判有執行力後，應依聲請以裁定確定之之立法意旨，法
    院於終局判決時可一併確定其費用額為原則，僅未一併確定
    費用額時，始例外於判決有執行力後，依聲請確定之。故本
    院自得於本件判決時，一併確定兩造應負擔之訴訟費用額。
    查本件訴訟費用為11,296元（即第一審裁判費11,296元），
    爰依兩造勝敗比例，定兩造各自應負擔之金額如主文第3項
    所示。又原告減縮聲明部分，原告在減縮前所繳納之裁判費
    693元【計算式：11,989（元）－11,296（元）＝693（元）
    】，則不列入本件訴訟費用內，且依民事訴訟法第83條第1
    項前段之規定，應由原告負擔，併予敘明。
六、又本件為關於財產權之訴訟，所命給付之金額未逾50萬元之
    所為被告敗訴判決，爰依民事訴訟法第389條第1項第5款之
    規定，依職權宣告假執行，並依同法第392條第2項規定，依
    聲請宣告被告如以主文第4項所示金額為原告預供擔保者，
    得免為假執行。至原告其餘假執行之聲請，因該部分訴之駁
    回而失所附麗，併為駁回之。
七、本件為判決基礎之事證已臻明確，兩造其餘攻擊防禦方法及
    舉證，經本院審酌後認與本件判決結果均不生任何影響，爰
    不逐一論列，附此敘明。
八、據上論結，本件原告之訴為一部有理由，一部無理由，依民
    事訴訟法第79條、第85條第2項、第87條第1項、第389條第1
    項第5款、第392條第2項，判決如主文。
中    華    民    國   100    年    5     月    25    日
                    民事第一庭  法  官  張家瑛
以上正本係照原本作成。
如對本判決上訴，須於判決送達後20日內向本院提出上訴狀。如
委任律師提起上訴者，應一併繳納上訴審裁判費。
中    華    民    國   100    年    5     月    25    日
                                書記官  吳俊達